【裁判字號】    97,簡上,686
【裁判日期】    970829
【裁判案由】    詐欺
【裁判全文】
臺灣板橋地方法院刑事判決             97年度簡上字第686號
上  訴  人
即  被  告  甲○○
上列上訴人即被告因詐欺案件，不服本院97年度簡字第1054號中
華民國97年4 月30日第一審判決（聲請簡易判決處刑案號：97年
度偵字第580 號），提起上訴，本院管轄之第二審合議庭判決如
下：
    主  文
原判決撤銷。
甲○○幫助意圖為自己不法之所有，以詐術使人將本人之物交付
，處有期徒刑月，如易科罰金，以銀元佰元即新臺幣玖佰元
折算壹日。減為有期徒刑壹月又拾伍日，如易科罰金，以銀元
佰元即新臺幣玖佰元折算壹日。
    事  實
壹、甲○○對於犯罪集團或不法份子利用他人行動電話實行詐欺
    或其他財產犯罪，規避司法偵查，有所預見，仍基於幫助詐
    欺之不確定故意，於民國95年5 月初某日，在臺北縣樹林市
    某處，以新臺幣（下同）1000元之對價，將不知情之許素娟
    申辦之行動電話門號0000000000通話晶片卡，售予某真實姓
    名、年籍不詳之成年男子，以此方式，幫助該人與所屬詐欺
    集團成員遂行詐欺取財之犯罪行為。該名成年男子即意圖為
    自己不法之所有，以「吳明忠」名義，在雅虎奇摩拍賣網站
    上，刊登販售筆記型電腦之不實訊息，向不特定人施用詐術
    ，致楊浚揮誤信為真，與之交易，而於同年6 月5 日中午12
    時21分許，匯款3 萬元至該成年男子指定之帳戶內，旋遭提
    領一空。
貳、案經臺中縣警察局豐原分局報請臺灣臺中地方法院檢察署檢
    察官呈請臺灣高等法院檢察署檢察長令轉臺灣板橋地方法院
    檢察署檢察官偵查後聲請簡易判決處刑。
    理  由
壹、按被告以外之人於審判外之言詞或書面陳述，除法律有規定
    者外，不得作為證據，刑事訴訟法第159 條第1 項定有明文
    。而被告以外之人於審判外之陳述，經當事人於審判程序同
    意作為證據，法院審酌該言詞陳述或書面陳述作成時之情況
    ，認為適當者，得為證據，則為同法第159 條之5 第1 項所
    明定。被害人楊浚揮於司法警察調查時所為陳述，雖係被告
    甲○○以外之人於審判外之陳述，惟被告於本院審判程序同
    意作為證據（見本院97年8 月19日審判筆錄），並經審酌其
    言詞陳述之情況，認為適當，應認有證據能力。
貳、認定犯罪事實之證據及理由
一、上揭事實，業據被告於本院審理時坦承不諱，核與被害人楊
    浚揮於警詢時證述之情節相符，且有臺灣大哥大股份有限公
    司預付卡申請書、彰化銀行自動櫃員機交易明細表各1 件附
    卷可資佐證，俱徵被告前揭不利於己之自白與事實相符。綜
    上，本案事證明確，被告犯行堪予認定。
二、被告行為後，刑法第33條第5 款、第41條之規定，業於94年
    2 月2 日修正公布，自95年7 月1 日起施行。關於罰金刑之
    最低數額，修正前刑法第33條第5 款原規定罰金為銀元1 元
    （即新臺幣3 元）以上，修正後刑法第33條第5 款則規定罰
    金為新臺幣1000元以上，對被告自非有利。又修正前刑法第
    41條第1 項關於易科罰金之折算標準，規定以銀元1 元以上
    3 元以下折算1 日，並依罰金罰鍰提高標準條例第2 條規定
    ，就其數額提高為100 倍，修正後刑法第41條第1 項則規定
    以新臺幣1000元、2000元或3000元折算1 日，易科罰金，前
    開易科罰金數額提高倍數規定即不再適用，比較修正前後易
    科罰金之折算標準，以修正前刑法第41條規定有利於被告。
    是經比較新舊法結果，以修正前刑法規定對被告較為有利，
    應依刑法第2 條第1 項前段，適用修正前之刑法規定。
三、核被告所為，係犯刑法第30條第1 項前段、第339 條第1 項
    詐欺取財罪之幫助犯。被告基於幫助前述不詳成年男子遂行
    詐欺取財犯行之不確定故意，而為詐欺犯罪構成要件以外之
    行為，為幫助犯，依刑法第30條第2 項規定，減輕其刑。原
    審以被告犯罪事證明確，予以論罪科刑，固屬卓見，惟中華
    民國九十六年罪犯減刑條例業於96年7 月16日施行，被告犯
    罪行為時間在96年4 月24日前，復未曾因本案經通緝之紀錄
    ，原審誤以被告前經臺灣臺中地方法院檢察署於95年12月27
    日發布通緝，迄96年3 月17日為警緝獲，認與中華民國九十
    六年罪犯減刑條例規定不合，未予減刑，容有未洽，上訴人
    以此指摘原審判決不當，為有理由，應由本院撤銷改判。爰
    審酌被告恣意販售行動電話門號，助長詐欺犯罪之風氣，徒
    增司法機關犯罪偵查之困難程度，應嚴予非難，兼衡被告之
    素行、智識程度，其犯罪之動機、目的、手段、所獲利益與
    所肇損害，暨被告犯罪後之態度等一切情狀，量處如主文所
    示之刑，並諭知易科罰金之折算標準，以資懲儆。又被告所
    犯幫助詐欺取財罪，其犯罪時間係在96年4 月24日前，且合
    於減刑要件，應依中華民國九十六年罪犯減刑條例規定，減
    其刑為二分之一，並諭知易科罰金之折算標準。
據上論斷，應依刑事訴訟法第455 條之1 第1 項、第3 項、第
369 條第1 項前段、第364 條、第299 條第1 項前段，刑法第2
條第1 項前段、第30條、第339 條第1 項、（修正前）第41條第
1 項前段，刑法施行法第1 條之1 第1 項、第2 項前段，廢止前
罰金罰鍰提高標準條例第2 條，現行法規所定貨幣單位折算新臺
幣條例第2 條，中華民國九十六年罪犯減刑條例第2 條第1 項第
3 款、第7 條、第9 條，判決如主文。
本案經檢察官張誌洋到庭執行職務。
中    華    民    國    97    年    8     月    29    日
                        臺灣板橋地方法院刑事第四庭
                            審判長法  官  許  政  賢
                                  法  官  吳  冠  霆
                                  法  官  廖  怡  貞
不得上訴
中    華    民    國    97    年    8     月    29    日
                                  書記官  林  惠  齡
附錄本案論罪科刑法條全文：
中華民國刑法第339條
（普通詐欺罪）
意圖為自己或第三人不法之所有，以詐術使人將本人或第三人之
物交付者，處5 年以下有期徒刑、拘役或科或併科1000元以下罰
金。
以前項方法得財產上不法之利益或使第三人得之者，亦同。
前二項之未遂犯罰之。


司法院資訊處製作；財團法人民間司法改革基金會備份。
